【裁判字號】    95,基簡,421
【裁判日期】    950630
【裁判案由】    損害賠償
【裁判全文】
臺灣基隆地方法院基隆簡易庭民事判決
原      告  聯弘不動產仲介經紀有限公司
法定代理人  甲○○
被      告  乙○○
上列當事人間請求損害賠償事件，本院於民國95年6月23日言詞
辯論終結，判決如下：
    主  文
被告應給付原告新台幣貳拾貳萬捌仟元，及自民國九十五年五月
十八日起至清償日止，按年息百分之五計算之利息。
訴訟費用新台幣貳仟肆佰拾元由被告負擔。
本判決得假執行。
    事實及理由要領
一、原告起訴主張：被告與原告於民國94年9月2日簽定不動產專
    任委託銷售契約（下簡稱系爭契約），即委託銷售被告所有
    座落基隆市○○區○○街251巷1弄3號之房地（下簡稱系爭
    不動產），並同意以新台幣（下同）590萬元銷售之，惟嗣
    後修改委託銷售價格為570萬元，且約定委託銷受期限至94
    年12月31日止，詎被告提前於94年11月30日終止系爭契約，
    惟承諾系爭不動產於系爭契約終止後2個月內私下成交者，
    願以系爭契約上所載房地價格之4％（即228,000元）賠償原
    告。詎被告於95年1月間私下將系爭不動產出賣予訴外人劉
    宏一，原告爰依約請求被告賠償，惟被告均予以拒絕，為此
    提出本訴，聲明如主文所示等語。並提出不動產委託銷售契
    約書、委託銷售契約修正同意書、切結書、存證信函及系爭
    不動產查詢資料等為證。
二、被告到庭自承伊確有簽寫原告所提之切結書，並於簽寫切結
    書後2個月內將系爭不動產出賣他人，惟兩造簽寫切結書之
    際有民法第74條之情事存在，爰依法撤銷該法律行為或減輕
    被告之給付。基於前述，聲明：駁回原告之訴。
三、得心證理由：
（一）兩造不爭執事項：
      1.被告簽訂切結書。
      2.被告確實在簽訂切結書後2個月出售系爭不動產。
（二）兩造爭執事項：
      1.切結書約定有無符合民法第74條規定？
（三）爰依上揭爭點，論述如下：
      1.按「本件築物於契約終止後兩個月不得私下成交，如有
        違反願以委託書開價4％做為賠償，不得異議。」，原
        告94年11月30日書立與被告之切結書已有明定。雖本件
        切結書僅被告一方於書據上簽名，惟斯時原告亦同意該
        切結書之內容，兩造就切結書之內容已有意思表示一致
        之情形，從而，依法民法第153條第1項規定以觀，該切
        結書已具契約效力，兩造當事人於契約存續期間當受契
        約內容及效力拘束，非得恣意違反，先此敘明。
      2.經查，兩造約定契約終止後2月內不得私下成交，如有
        違反願以委託書開價4％做為賠償，其契約意涵應係被
        告於94年11月30日與原告終止系爭契約，且於前開日期
        後2月內（即至95年1月30日止），被告不得出賣系爭不
        動產與他人，否則將以系爭契約所定之房地價格4％賠
        償原告，作為原告因被告違約所受損害之賠償金額。又
        被告自承伊確係在系爭契約終止後2月內出賣系爭不動
        產與訴外人劉宏一，自已違反切結書之約定，應依切結
        書所載金額賠償原告228,000元（計算式：5,700,000X
        4％=228000），是本件原告之訴為有理由，應予准許。
      3.復按當事人主張有利於己之事實者，就其事實有舉證之
        責任，民事訴訟法第277條定有明文。被告抗辯兩造簽
        訂切結書之際，原告係乘被告急迫、輕率、無經驗所為
        財產給付之約定，而依當時情事有顯失公平者，亦即有
        民法第74條所載情事存在云云。復查兩造簽訂切結書之
        際，被告是否存有急迫、輕率或無經驗情事，及簽訂切
        結書時有無顯失公平情事，均為有利於被告之事實，被
        告自應就此有利於己事實，負舉證之責，惟被告迄至言
        詞辯論終結前，均未能提出積極事證以實其說，僅空言
        辯稱有民法第74條情事存在，自難為有利於被告之認定
        ，準此，被告所辯自無可採。
      4.綜上，原告請求被告賠償228,000元，及自起訴狀繕本
        送達被告翌日即95年5月18日起至清償日止按年息5％計
        算之利息為有理由，應予准許。
。
四、本件依民事訴訟法第389條第1項第3款規定，應依職權宣告
    假執行。
五、訴訟費用2,430元（第一審裁判費）由被告負擔。
中    華    民    國    95    年    6    月     30    日
                  臺灣基隆地方法院基隆簡易庭
                          法      官  王翠芬
以上正本係照原本作成。
對於本件判決如有不服，應於收受送達後20日內向本院提出上訴
書狀，上訴於本院合議庭，並按他造當事人之人數附具繕本。
中    華    民    國    95    年    6     月    30    日
                          法院書記官  修丕龍


司法院資訊處製作；財團法人民間司法改革基金會備份。
